---
title: 'Análisis Cotización'
output: 
  flexdashboard::flex_dashboard:
    orientation: rows
    vertical_layout: fill
---

<!-- hacemos la fuente mas grande -->
<style type="text/css">

body{
  font-size: 18px;
}

</style>

```{r setup, include=FALSE}
#Para llamar desde bash: Rscript -e "library(rmarkdown); setwd('/home/manuel/1.Drive/Archivos/ProgramasR'); render('Informe Sistema Operativo.Rmd')"
rm(list=ls())
knitr::opts_chunk$set(echo = FALSE)
library(knitr)
library(flexdashboard)
library(DT)
# library(knitr)
library(forecast)
library(DBI)
library(RSQLite)
library(quantmod)
library(plotly)
library(TTR)
library(dplyr)

Symbol <- commandArgs(trailingOnly = TRUE)[2]

if(is.na(Symbol)){
  Symbol = "BA"
}
```

```{r, fig.width = 14}
conn <- dbConnect(SQLite(), "/media/SATAssd/DatosBolsa.sqlite")

Query <- paste("SELECT * FROM Datos WHERE Symbol == '", Symbol, "'",
               sep = "")

Datos <- dbGetQuery(conn, Query)

FechaActualizacion <- dbGetQuery(conn,
                                 paste("SELECT Actualizado FROM Registro WHERE Symbol == '", Symbol, "'",
                                       sep = ""))[1, 1]

NombreEmpresa <- dbGetQuery(conn,
                            paste("SELECT Descripcion FROM Registro WHERE Symbol == '", Symbol, "'",
                                  sep = ""))[1, 1]

dbDisconnect(conn) #Cerramos la conexion con la base de datos

NombreEmpresa <- gsub("\n.*", "", NombreEmpresa)

LimiteCaracteres <- 30

if(nchar(NombreEmpresa) > LimiteCaracteres){
  NombreEmpresa <- paste(substring(NombreEmpresa, 1, LimiteCaracteres), "...", sep = "")
}


if(is.na(NombreEmpresa) == TRUE | NombreEmpresa == ""){
  NombreEmpresa <- Symbol
}

Datos <- Datos[Datos$AdjClose > 0, ]

Datos[, 2:6] <- round(Datos[, 2:6], 2)

Serie <- Datos$AdjClose

Fecha <- as.Date(Datos$Date)

HM <- HoltWinters(Serie, 
                  gamma = FALSE)

predict <- forecast(HM,
         h = 3)

Predicciones <- predict$mean

Residuos <- ((HM$x - HM$fitted[, 1]) / HM$x) * 100 #HM$fitted[, 1] son los valores pronosticados

t <- 180 #Periodos de la serie para mostrar en los graficos recientes

DatosRecientes <- tail(Datos, t)

ThisYear <- tail(Datos, t * 2)

SerieReciente <- DatosRecientes$AdjClose

VarRSI <- tail(RSI(ThisYear$AdjClose), t)

DatosRecientes$VarRSI <- VarRSI[is.na(VarRSI) == FALSE]

DatosRecientes$ColoresRSI <- rep("violet", length(DatosRecientes$VarRSI))
DatosRecientes$ColoresRSI <- ifelse(DatosRecientes$VarRSI >= 70, "lightgreen", DatosRecientes$Colores)
DatosRecientes$ColoresRSI <- ifelse(DatosRecientes$VarRSI <= 30, "red", DatosRecientes$Colores)

Bollinger <- data.frame(tail(BBands(ThisYear$AdjClose), t))

DatosRecientes$MovingAverage <- Bollinger$mavg
DatosRecientes$LowerBolling <- Bollinger$dn
DatosRecientes$UpperBolling <- Bollinger$up

n <- nrow(DatosRecientes)

DatosRecientes$PorcentajeSobreMedia <- ((SerieReciente - DatosRecientes$MovingAverage) / DatosRecientes$MovingAverage) * 100

DatosRecientes$MinMax <- ((DatosRecientes$High / DatosRecientes$Low) - 1) * 100

DatosRecientes$PorcentajeCambio <- rep(0, nrow(DatosRecientes))
DatosRecientes$CierreApert <- rep(3, nrow(DatosRecientes))

for(i in 2:length(SerieReciente)){
  DatosRecientes$PorcentajeCambio[i] = ((SerieReciente[i] - SerieReciente[i - 1]) / SerieReciente[i]) * 100
  DatosRecientes$CierreApert[i] <- ((DatosRecientes$Open[i] - DatosRecientes$Close[i - 1]) / DatosRecientes$Open[i]) * 100
}

DatosRecientes$MinMaxZ <- (DatosRecientes$MinMax - mean(DatosRecientes$MinMax)) / sd(DatosRecientes$MinMax)
DatosRecientes$SizeVolat <- 12 + (6 * DatosRecientes$MinMaxZ)

DatosRecientes[, c(2:7, 9, 11:17)] <- round(DatosRecientes[, c(2:7, 9, 11:17)], 2)
```

`r NombreEmpresa` (`r tail(Datos$AdjClose, 1)`)
====================================

Row 1 {.tabset}
-----------------------------------------------------------------------

### Bollinger Bands (Gráfico A)

```{r, fig.width = 40, fig.height = 10}
t <- 30

DatosGrafico <- tail(DatosRecientes, t)
SerieGrafico <- DatosGrafico$AdjClose

fig <- layout(plot_ly(x = as.Date(DatosGrafico$Date), 
        y = SerieGrafico, 
        type = "scatter", 
        mode = "lines", 
        line = list(color = "violet"))
       )

#Banda inferior
fig <- add_trace(fig,
                 x = as.Date(DatosGrafico$Date),
                 y = DatosGrafico$LowerBolling,
                 mode = "lines",
                 line = list(color = "yellow"),
                 showlegend = FALSE,
                 name = "")

#Banda superior
fig <- add_trace(fig,
                 x = as.Date(DatosGrafico$Date),
                 y = DatosGrafico$UpperBolling,
                 mode = "lines",
                 line = list(color = "orange"),
                 showlegend = FALSE,
                 name = "")

#Minimo
fig <- add_trace(fig,
                 x = as.Date(DatosGrafico$Date),
                 y = DatosGrafico$Low,
                 mode = "lines",
                 line = list(color = "red",
                             width = 0.75),
                 showlegend = FALSE,
                 name = "")

#Maximo
fig <- add_trace(fig,
                 x = as.Date(DatosGrafico$Date),
                 y = DatosGrafico$High,
                 mode = "lines",
                 line = list(color = "lightgreen",
                             width = 0.75),
                 showlegend = FALSE,
                 name = "")

#Media movil
fig <- add_trace(fig,
                 x = as.Date(DatosGrafico$Date),
                 y = DatosGrafico$MovingAverage,
                 mode = "lines",
                 line = list(color = "blue"),
                 showlegend = FALSE,
                 name = "")

#Añadimos la info de cada dia
fig <- add_trace(fig,
                 mode = "markers",
                 x = as.Date(DatosGrafico$Date),
                 y = SerieGrafico,
                 marker = list(color = DatosGrafico$ColoresRSI,
                               size = DatosGrafico$SizeVolat,
                               line = list(color = DatosGrafico$ColoresRSI),
                               opacity = 1),
                 text = paste("RSI: ", DatosGrafico$VarRSI,
                              "\n% sobre media: ", DatosGrafico$PorcentajeSobreMedia,
                              "\nCambio del día (%): ", DatosGrafico$PorcentajeCambio,
                              "\nDist. min/max (%): ", DatosGrafico$MinMax),
                 showlegend = FALSE,
                 name = "")

fig
```

### Velas (Gráfico B)

```{r, fig.width = 40, fig.height = 10}
fig <- DatosGrafico %>% plot_ly(x = ~Date, type = "candlestick",
                      open = ~Open, close = ~Close,
                      high = ~High, low = ~Low,
                      text = paste("Dist. min/max (%): ", DatosGrafico$MinMax,
                                   "\nApertura - Cierre (%)", DatosGrafico$CierreApert,
                                   "\nCambio del día (%): ", DatosGrafico$PorcentajeCambio))

fig <- fig %>% layout(xaxis = list(rangeslider = list(visible = FALSE)))

fig %>% config(displayModeBar = FALSE)
```

### Pronósticos Holt-Winters (Gráfico C)

```{r, fig.width = 40, fig.height = 10}
par(mar = c(5,6,4,1) + .1) #Aumentamos el espacio horizontal del grafico para que no recorte la etiqueta Y

#Ajustamos los limites del grafico antes de pintarlo
Lim <- range(c(SerieGrafico, predict$mean))
if(max(predict$upper[, 2]) > Lim[2]){
  Lim[2] = max(predict$upper[, 2])
}
if(min(predict$lower[, 2]) < Lim[1]){
  Lim[1] = min(predict$lower[, 2])
}

GraficoPronosticos <- c(SerieGrafico, predict$mean)

plot(GraficoPronosticos,
     type = "l",
     col = "blue",
     lwd = 5,
     ylab = "",
     xlab = "Tiempo",
     cex.axis = 2,
     cex.lab = 2.5,
     ylim = Lim)
  lines(c(rep(NA, t), predict$lower[, 2]),
        col = "red",
        lwd = 3)
  lines(c(rep(NA, t), predict$upper[, 2]),
        col = "green",
        lwd = 3)
  abline(h = c(predict$lower[1, 2], tail(Serie, 1), predict$upper[1, 2]),
          col = c("red", "violet", "green"),
         lwd = 3)
  abline(v = t,
         col = "violet",
         lwd = 5)
  points(GraficoPronosticos,
         col = "blue",
         pch = 19,
         cex = 2)
```

Row 2 {.tabset}
-----------------------------------------------------------------------

### Introducción

*`r paste("Datos financieros actualizados al", FechaActualizacion)`*

Precio más reciente: `r tail(Datos$AdjClose, 1)`

Máximo de hoy: `r tail(Datos$High, 1)`

Mínimo: `r tail(Datos$Low, 1)`

### RSI

```{r, fig.width = 40, fig.height = 5}
layout(plot_ly(x = as.Date(tail(DatosGrafico$Date, t)), 
        y = DatosGrafico$VarRSI, 
        type = "scatter", 
        mode = "lines+markers", 
        line = list(color = "violet"),
        marker = list(color = DatosGrafico$ColoresRSI,
                      size = 12))
       )
```

6 meses
====================================

Row 1 {.tabset data-heigth=650}
-----------------------------------------------------------------------

### Bollinger Bands

```{r, fig.width = 40, fig.height = 10}

DatosGrafico <- DatosRecientes

fig <- layout(plot_ly(x = as.Date(DatosGrafico$Date), 
        y = DatosGrafico$AdjClose, 
        type = "scatter", 
        mode = "lines", 
        line = list(color = "violet"))
       )

#Añadimos la info de cada dia
fig <- add_trace(fig,
                 mode = "markers",
                 x = as.Date(DatosGrafico$Date),
                 y = DatosGrafico$AdjClose,
                 marker = list(color = DatosGrafico$ColoresRSI,
                               size = 8,
                               symbol = ifelse(DatosGrafico$MinMaxZ > 2,
                                              "hexagram",
                                              "circle")),
                 text = paste("RSI: ", DatosGrafico$VarRSI,
                              "\n% sobre media: ", DatosGrafico$PorcentajeSobreMedia,
                              "\nCambio del día (%): ", DatosGrafico$PorcentajeCambio,
                              "\nDist. min/max (%): ", DatosGrafico$MinMax),
                 showlegend = FALSE,
                 name = "")

#Banda inferior
fig <- add_trace(fig,
                 x = as.Date(DatosGrafico$Date),
                 y = DatosGrafico$LowerBolling,
                 mode = "lines",
                 line = list(color = "yellow"),
                 showlegend = FALSE,
                 name = "")

#Banda superior
fig <- add_trace(fig,
                 x = as.Date(DatosGrafico$Date),
                 y = DatosGrafico$UpperBolling,
                 mode = "lines",
                 line = list(color = "orange"),
                 showlegend = FALSE,
                 name = "")

#Media movil
fig <- add_trace(fig,
                 x = as.Date(DatosGrafico$Date),
                 y = DatosGrafico$MovingAverage,
                 mode = "lines",
                 line = list(color = "blue"),
                 showlegend = FALSE,
                 name = "")

fig

```

Histórico (desde el `r head(Datos$Date, 1)`)
====================================

Row 1 {.tabset}
-----------------------------------------------------------------------

### Todos los datos

```{r, fig.width = 40, fig.height = 5}
layout(plot_ly(x = as.Date(Datos$Date), 
        y = Datos$AdjClose, 
        type = "scatter", 
        mode = "lines", 
        line = list(color = "blue"))
       )
```

### Burbuja .com

```{r, fig.width = 40, fig.height = 5}
Crisis <- Datos[grepl("1997|1998|1999|2000|2001", Datos$Date) == TRUE, ]

layout(plot_ly(x = as.Date(Crisis$Date), 
        y = Crisis$AdjClose, 
        type = "scatter", 
        mode = "lines+marker", 
        line = list(color = "blue"))
       )
```

### 11 de Septiembre 2001

```{r, fig.width = 40, fig.height = 5}
Crisis <- Datos[grepl("2001", Datos$Date) == TRUE, ]

layout(plot_ly(x = as.Date(Crisis$Date), 
        y = Crisis$AdjClose, 
        type = "scatter", 
        mode = "lines+marker", 
        line = list(color = "blue"))
       )
```

### Crisis 2008

```{r, fig.width = 40, fig.height = 5}
Crisis <- Datos[grepl("2007|2008|2009", Datos$Date) == TRUE, ]

layout(plot_ly(x = as.Date(Crisis$Date), 
        y = Crisis$AdjClose, 
        type = "scatter", 
        mode = "lines+marker", 
        line = list(color = "blue"))
       )
```

### Crisis 2011

```{r, fig.width = 40, fig.height = 5}
Crisis <- Datos[grepl("2010|2011|2012", Datos$Date) == TRUE, ]

layout(plot_ly(x = as.Date(Crisis$Date), 
        y = Crisis$AdjClose, 
        type = "scatter", 
        mode = "lines", 
        line = list(color = "blue"))
       )
```

### Coronavirus

```{r, fig.width = 40, fig.height = 5}
Crisis <- Datos[grepl("2020", Datos$Date) == TRUE, ]

layout(plot_ly(x = as.Date(Crisis$Date), 
        y = Crisis$AdjClose, 
        type = "scatter", 
        mode = "lines", 
        line = list(color = "blue"))
       )
```

Dividendos
====================================


Row
------------------------------------

```{r}
conn <- dbConnect(SQLite(), "/media/SATAssd/DatosBolsa.sqlite")

Query <- paste("SELECT * FROM Dividendos WHERE Symbol == '", Symbol, "'", sep = "")
Dividendo <- dbGetQuery(conn, Query)

Query <- paste("SELECT Date, Close FROM Datos WHERE Symbol == '", Symbol, "'", sep = "")
Precio <- dbGetQuery(conn, Query)

dbDisconnect(conn) #Cerramos la conexion con la base de datos

if((nrow(Dividendo) > 1) & (nrow(Precio) > 1)){
  Dividendo$Year <- substring(Dividendo$Date, 1, 4)
  Precio$Year <- substring(Precio$Date, 1, 4)
  # Precio <- Precio["2020" %in% Dividendo$Year, ]
  
  Years <- unique(Dividendo$Year)
  Precio <- Precio[ifelse(Precio$Year %in% Years, TRUE, FALSE), ]

  ResultadosDividendos <- data.frame(unique(Precio$Year))
  colnames(ResultadosDividendos) <- "Year"
  ResultadosDividendos$Precio <- as.vector(round(tapply(Precio$Close, Precio$Year, quantile, 0.25), 2))
  
  
  ResultadosDividendos$Dividendo <- as.vector(round(tapply(Dividendo$Dividends, Dividendo$Year, mean), 2))
  
  ResultadosDividendos$nDividendos <- as.vector(round(tapply(Dividendo$Dividends, Dividendo$Year, length), 2))
  #Para el ultimo año usamos la media de los ultimos años (es posible que no se hayan recibido todos)
  ResultadosDividendos$nDividendos[length(ResultadosDividendos$nDividendos)] <- round(mean(tail(ResultadosDividendos$nDividendos, 10)), 0)
  
  ResultadosDividendos$DividendoYear <- (ResultadosDividendos$Dividendo * ResultadosDividendos$nDividendos)
  
  ResultadosDividendos$Yield <- round((ResultadosDividendos$DividendoYear / ResultadosDividendos$Precio) * 100, 2)
  
  ResultadosDividendos$Year <- paste(ResultadosDividendos$Year, "-01-01", sep = "")
  ResultadosDividendos$Year <- as.POSIXct(ResultadosDividendos$Year,
                                origin = "1970-01-01")
  ResultadosDividendos$DividendoZ <- (ResultadosDividendos$DividendoYear - mean(ResultadosDividendos$DividendoYear)) / sd(ResultadosDividendos$DividendoYear)
  ResultadosDividendos$PrecioZ <- (ResultadosDividendos$Precio - mean(ResultadosDividendos$Precio)) / sd(ResultadosDividendos$Precio)
  ResultadosDividendos$YieldZ <- (ResultadosDividendos$Yield - mean(ResultadosDividendos$Yield)) / sd(ResultadosDividendos$Yield)
  
  MediaRendDiv <- paste("(media: ", round(mean(tail(ResultadosDividendos$Yield, 20)), 2), "%)",
                        sep = "")
} else {
  MediaRendDiv <- ""
}
```

### Rendimiento del dividendo: `r MediaRendDiv`

```{r}
if((nrow(Dividendo) > 1) & (nrow(Precio) > 1)){
  fig <- plot_ly(x = ResultadosDividendos$Year, 
            y = ResultadosDividendos$DividendoZ, 
            type = "scatter", 
            mode = "lines+markers", 
            line = list(color = "blue"),
            marker = list(color = "blue"),
            text = paste(substring(ResultadosDividendos$Year, 1, 4), "\nDividendo:", ResultadosDividendos$DividendoYear),
            name = "Importe",
            hoverinfo = "text")
  
  fig <- add_trace(fig,
                   type = "scatter",
                   mode = "lines+markers",
                   x = ResultadosDividendos$Year,
                   y = ResultadosDividendos$PrecioZ,
                   line = list(color = "red"),
                   marker = list(color = "red"),
                   text = paste("Precio:", ResultadosDividendos$Precio),
                   name = "Precio")
  
  fig <- add_trace(fig,
                   type = "scatter",
                   mode = "lines+markers",
                   x = ResultadosDividendos$Year,
                   y = ResultadosDividendos$YieldZ,
                   line = list(color = "green"),
                   marker = list(color = "green"),
                   text = paste("Rendimiento: ", ResultadosDividendos$Yield, "%", sep = ""),
                   name = "Rend.")
  
  fig <- layout(fig,
                hovermode = "compare")
  
  fig
  
}
```

Row
------------------------------------

### Pago de dividendos

```{r}
if((nrow(Dividendo) > 1) & (nrow(Precio) > 1)){
  Dividendo$DatePOSIX <- as.POSIXct(Dividendo$Date,
                               origin = "1970-01-01")
  
  fig <- plot_ly(x = Dividendo$DatePOSIX, 
      y = Dividendo$Dividends, 
      type = "scatter", 
      mode = "markers",
      marker = list(color = "blue"),
      name = "Saldo",
      text = paste(Dividendo$Date, "|", Dividendo$Dividends),
      hoverinfo = "text")
    
  fig
}
```

### Historial de pagos {data-width=150}

```{r, fig.width = 40, fig.height = 5}
kable(Dividendo %>% 
        arrange(desc(Date)) %>%
        select(Date, Dividends))
```

Datos
====================================

Hay datos desde el `r head(Datos$Date, 1)`, (`r nrow(Datos)` días). Se muestran los más recientes.

```{r, fig.width = 40, fig.height = 5}
DatosVer <- tail(Datos, 365)
DatosVer <- DatosVer[order(DatosVer$Date, decreasing = TRUE), ]
DatosVer$Symbol <- NULL

TablaResumen <- datatable(DatosVer,
                          options = list(pageLength = 10,
                                         bPaginate = FALSE),
                          autoHideNavigation = TRUE)
TablaResumen
```
